臺灣臺南地方法院民事裁定
111年度消債清字第25號
聲  請  人 
即  債務人  楊子葶即楊秀月



上列債務人聲請消費者債務清理清算事件，本院裁定如下：
    主  文
債務人甲○○○○○○自民國111年6月15日下午5時起開始清算程序；
並命司法事務官進行本件清算程序。
    理  由
一、按債務人不能清償債務或有不能清償之虞，於法院裁定開始
    更生程序或許可和解或宣告破產前，得向法院聲請清算；債
    務人對於金融機構負債務者，在聲請清算前，應向最大債權
    金融機構請求協商債務清償方案，或向其住、居所地之法院
    或鄉、鎮、市、區調解委員會聲請債務清理之調解；債務人
    為前項請求或聲請，應以書面為之，並提出財產及收入狀況
    說明書、債權人及債務人清冊，及按債權人之人數提出繕本
    或影本；法院開始清算程序之裁定，應載明其年、月、日、
    時，並即時發生效力；法院裁定開始清算程序後，得命司法
    事務官進行清算程序，消費者債務清理條例（下稱消債條例
    ）第3條、第151條第1項、第2項、第80條、第83條第1項、
    第16條第1項前段分別定有明文。
二、聲請意旨以：聲請人即債務人前擔任訴外人聖昌機械工業股
    份有限公司連帶保證人而積欠永豐商業銀行股份有限公司(
    下稱永豐銀行)保證債務新臺幣（下同）1,614,000元，為清
    理債務，前以書面向本院聲請消債者債務清理前置調解，永
    豐銀行於調解時雖提供分180期、零利率、每月清償28,643
    元之還款方案，但債務人自民國109年3月起迄今，從事自由
    業臨時工，無固定雇主，工作地點亦不固定，每月收入約為
    24,000元，扣除個人必要支出17,017元後，實無力負擔上開
    還款方案，以致調解不成立。債務人係一般消費者，未從事
    營業，且未經法院裁定開始清算程序或宣告破產。爰依消債
    條例之規定，自調解不成立之日起20日內，提出本件清算之
    聲請等語。
三、經查：
  ㈠債務人為一般消費者，未從事營業，為清理債務，於111年1
    月10日以書面向本院聲請債務清理調解，經本院以111年度
    南司消債調字第27號受理後，唯一債權金融機構永豐銀行於
    111年3月15日調解期日向本院陳報，債務人積欠其債務總額
    為17,313,800元(其中本金為5,155,698元，利息、違約金及
    其他費用共12,158,102元)，並提供「以本金5,155,698元，
    分180期、年利率0％、月付28,643元」之還款方案，惟債務
    人表示無力負擔，調解因而不成立等情，業據債務人提出債
    權人清冊、債務人清冊、財團法人金融聯合徵信中心查詢當
    事人綜合信用報告回覆書為證(見本院卷第29、31頁、調解
    卷)，且有永豐銀行提供之前置調解機制協議書(金融機構無
    擔保債權)、前置調解金融機構無擔保債務還款分配表在卷
    可稽(見調解卷)，復經本院依職權調取本院111年度南司消
    債調字第27號卷宗核閱無訛，是債務人為一般消費者，未從
    事營業活動，於聲請本件清算前，已與最大債權金融機構踐
    行前置調解而不成立之事實，堪可認定。
  ㈡債務人主張其自109年3月起迄今從事臨時工，無固定雇主，
    亦無固定上班地點，每月收入約24,000元乙節，業據其提出
    收入切結書為證(見本院卷第149頁)；參酌債務人於50年4月
    出生(見本院卷第151頁戶籍謄本)，現年61歲，距離勞動基
    準法第54條第1條第1項第1款規定之65歲強制退休年齡僅3年
    餘，且其最近兩年未申報任何薪資所得，此參債務人108年
    度及109年度稅務電子閘門財產所得調件明細表即明(見本院
    卷第205-207頁)，其勞健保則自105年9月1日加保於台南市
    小吃業職業工會迄今，亦有本院依職權調取之債務人勞保資
    料在卷可按(見本院卷第209-211頁)，故其主張目前每月可
    得收入為24,000元，核與勞動部公布之111年度最低基本工
    資每月25,250元相較，相差不遠，應認尚屬合理而可參採。
    另債務人自109年1月迄今未具有臺南市低收或中低收入戶資
    格，且未領取身心障礙者生活補助費、婦女及兒童少年相關
    福利補助等情，有臺南市政府社會局111年5月23日南市社助
    字第1110668888號函在卷可按(見本院卷第295頁)，故債務
    人目前償債能力應以其每月薪資收入24,000元為據，較為適
    當。至債務人陳稱其於110年間曾領取行政院疫情補助現金3
    萬元(見本院卷第273頁)，本院審酌此補助金係一次性領取
    ，未具持續性，不屬固定收入，爰不予列入債務人之償債能
    力範圍，併予敘明。
  ㈢按債務人必要生活費用，以最近一年衛生福利部或直轄市政
    府所公告當地區每人每月最低生活費1.2倍定之，消債條例
    第64條之2第1項定有明文。債務人聲請更生或清算時所提財
    產及收入狀況說明書，其表明每月必要支出之數額，與消債
    條例第64條之2第1項、第2項規定之認定標準相符者，毋庸
    記載原因、種類及提出證明文件，亦為消債條例施行細則第
    21之1條第3項所明定。是以債務人戶籍地之臺南市政府公告
    111年度每人每月最低生活費14,230元之1.2倍計算，債務人
    每月必要生活費用即應以17,076元(計算式：14,230元×1.2
    倍＝17,076元)為認定基準，債務人陳報其個人每月必要生活
    費用額為17,017元(即伙食費7,500元、房租5,000元、交通
    費888元、行動電話費629元、水電費1,000元、雜支2,000元
    ，見本院卷第27頁)，並提出房屋租賃契約書、水費通知單
    、電費繳費憑證、電信費帳單、加油發票等件為證(見本院
    卷第155-195頁)，未逾上開生活費標準，依上開說明，應為
    可採。
  ㈣綜上各節，以債務人目前每月收入24,000元，扣除其個人每
    月生活基本費用17,017元後，僅餘6,983元(計算式：24,000
    元－17,017元=6,983元)，顯無法負擔永豐銀行提供之「分18
    0期、每月28,643元、年利率0％」清償方案（見本院卷第265
    頁)。此外，債務人名下除有郵局存款33元、國泰人壽小額
    終身壽險保單、泰安產險健康險保單外，無其他財產，此有
    債務人提出之全國財產稅總歸戶財產查詢清單、永康網寮郵
    局存摺封面暨內頁、國泰人壽小額終身壽險保單封面在卷可
    證（見本院卷第131、137-145頁)，且經本院依職權調閱債
    務人稅務電子閘門財產所得調件明細表及法務部高額壽險資
    訊連結作業查明無訛（見本院卷第205-207、215-222頁)，
    上開國泰人壽投保之小額終身壽險尚有解約金26,054元，業
    據債務人提出國泰人壽解約試算資料為證（見本院卷第281
    頁），上開泰安產險健康險保單之保費甚少，足見債務人之
    財產價值甚微，是債務人陳稱其收入無法負擔全部債務，應
    堪採信。依此，債務人之經濟狀況，確已達不能清償債務之
    虞，而有藉助清算制度調整其與債權人間之權利義務關係而
    重建其經濟生活之必要，自應許聲請人得藉由清算程序清理
    債務。
四、綜上所述，依債務人收入、財產及必要生活支出等情形，確
    已達不能清償債務之虞，且其為一般消費者，未曾從事營業
    ，前曾向法院聲請債務清理之調解，但調解不成立，亦未經
    法院裁定開始更生、清算程序或宣告破產，有本院民事紀錄
    科查詢表在卷可憑（見本院卷第299頁），復無消債條例第6
    條第3項、第8條或第82條第2項所定應駁回清算聲請之事由
    ，債務人向國泰人壽投保之小額終身壽險尚有解約金26,054
    元，是債務人名下有可充清算財團分配之財產，應有清算實
    益，債務人聲請清算，核屬有據，爰裁定如主文所示。
中　　華　　民　　國　　111 　年　　6 　　月　　15　　日
                  消債法庭法  官　張桂美
以上正本係照原本作成。　　　　　　　　　
本裁定不得抗告。
本裁定已於111年6月15日下午5時公告。　　　　　　　　　
中　　華　　民　　國　　111 　年　　6 　　月　　15　　日
                                  書記官  林彥丞